臺灣高等法院刑事裁定
110年度聲字第982號
聲  請  人  
即  受刑人  許正強


上列聲請人即受刑人因毒品危害防制條例(臺灣士林地方法院107
年度訴字第127號)案件，向本院109年度上更一字第181號案聲請
發還扣押物案件，本院裁定如下：
    主  文
聲請駁回。
    理  由
一、聲請意旨以：聲請人曾為本案(本院109年度上更一字第181
    號案)共同被告，因聲請人犯行先確定且已執行完畢，故聲
    請乃請求准許發還聲請人所有之下列證物：⒈新臺幣(下同)
    約6萬元。⒉手機蘋果i6共4支(其中1支門號0000000000)。⒊
    桌上型電腦主機1台等語。
二、按「(第1項)扣押物若無留存之必要者，不待案件終結，應
    以法院之裁定或檢察官命令發還之；其係贓物而無第三人主
    張權利者，應發還被害人。(第2項)扣押物因所有人、持有
    人或保管人之請求，得命其負保管之責，暫行發還。(第3項
    )扣押物之所有人、持有人或保管人，有正當理由者，於審
    判中得預納費用請求付與扣押物之影本。」，刑事訴訟法第
    142條定有明文。又「執行裁判由為裁判法院對應之檢察署
    檢察官指揮之。但其性質應由法院或審判長、受命法官、受
    託法官指揮，或有特別規定者，不在此限。」，刑事訴訟法
    第457條第1項定有明文。故確定裁判之執行，本以檢察官指
    揮執行為原則，至所謂性質上應由法院或審判長、受命法官
    、受託法官指揮執行，或有特別規定者，係指該裁判乃法院
    在訴訟程序進行中所為，諸如羈押、具保、責付、扣押等處
    分，刑事訴訟法第470條第1項但書所定情形，以及少年法院
    或少年法庭法官就少年保護事件所為裁定之指揮執行是。換
    言之，確定判決既經移由檢察官依法執行，則性質上該裁判
    包含案內扣押物之發還，即無由法院或審判長、受命法官、
    受託法官執行可言。且依刑事訴訟法第142條規定意旨，案
    經判決確定，確定之被告卷證已移由檢察官依法執行，則其
    扣押物是否有留存必要，自應由執行檢察官依個案具體情形
    ，予以審酌，無由向法院聲請發還(最高法院97年度台抗字
    第12號裁定意旨參照)。復按裁判一經確定，即脫離繫屬，
    法院因無訴訟關係存在，原則上即不得加以裁判(最高法院9
    5年度台上字第3517號判決要旨參照）。
三、查聲請人聲請發還之扣押款及手機、電腦等物件，係臺北市
    政府警察局刑事警察大隊持臺灣士林地方法院(下稱原審法
    院)聲請核發之搜索票(案號106年度聲搜字第879號)，於民
    國106年12月27、28日至臺北市○○區○○○路000號11樓之15執
    行搜索而查扣編號21(現金6萬餘元)、編號27(電腦主機等)
    、編號33、35、36所示手機等物(見原審法院108年度聲搜字
    第879號卷、臺灣士林地方檢察署(以下逕稱檢察官)107年度
    偵字第1051號卷第111至127頁)，聲請人經檢察官107年度偵
    字第1051號提起公訴，違反毒品危害防制條例第4條第6項、
    第2項、第3項、第4項之販賣第二、三、四級毒品未遂等罪
    嫌，係以一行為觸犯數罪名，請依刑法第55條前段規定從一
    重論處，嗣經原審法院於107年11月22日以107年度訴字第12
    7號判處聲請人持有第二級毒品純質淨重二十公克以上，累
    犯，處有期徒刑3年6月，其餘被訴部分不另為無罪諭知，檢
    察官未上訴，聲請人聲明上訴後，復於107年12月25日撤回
    上訴而確定並送執行，案經檢察官於108年1月24日以函文檢
    還卷宗，並敘明聲請人所處罪刑已以該署108年度執字第402
    號案執行，此有原審法院107年度訴字第127號卷二第163、1
    69、173頁在卷可稽。則聲請人所犯上開案件已脫離法院繫
    屬，揆諸上開說明，本件扣押物有無留存之必要，即應由執
    行檢察官依個案具體情形，予以審酌。至於本院所受理之10
    9年度上更一字第181號案件，係司法警察執行搜索之對象並
    於搜索時在場之被告甲○○，其被訴之販賣第二級毒品搖頭丸
    與買家之罪嫌，經最高法院撤銷發回後本院審理之。揆諸上
    開最高法院判決意旨，聲請人逕向本院聲請發還扣押物，即
    非適法，是聲請意旨請求發還扣押物乙事，即屬無據，而不
    能准許，應予駁回。
據上論斷，依刑事訴訟法第220條，裁定如主文。 
中　　華　　民　　國　　110 　年　　3 　　月　　11　　日
                  刑事第二十一庭審判長法　官  許宗和
                                      法　官  黃玉婷
                                      法　官  黃惠敏
以上正本證明與原本無異。
如不服本裁定，應於收受送達後五日內向本院提出抗告狀。
                                      書記官  吳錫欽
中　　華　　民　　國　　110 　年　　3 　　月　　15　　日